【裁判字號】    98,重訴,86
【裁判日期】    980416
【裁判案由】    侵權行為損害賠償
【裁判全文】
臺灣高雄地方法院民事判決              98年度重訴字第86號
原      告  丙○○
訴訟代理人  乙○○
被      告  甲○○
上列當事人間侵權行為損害賠償事件，原告提起刑事附帶民事訴
訟（97年度交附字第75號），經刑事庭移送前來，本院於民國98
年4 月7 日言詞辯論終結，判決如下：
    主  文
原告之訴及假執行之聲請均駁回。
訴訟費用由原告負擔。
    事實及理由
一、按訴狀送達後，原告不得將原訴變更或追加他訴。但擴張或
    減縮應受判決事項之聲明者，不在此限，民事訴訟法第255
    條第1 項第3 款、第7 款定有明文。查，本件原告原依民法
    第184 條第1 項、第193 條第1 項及第195 條規定，請求被
    告給付新台幣（下同）15,893,766元及法定遲延利息，嗣於
    訴狀送達後，變更請求被告給付15,852,124元及法定遲延利
    息。原告上開訴之變更，核屬減縮應受判決事項之聲明，合
    於首揭規定，應予准許，合先敘明。
二、原告主張：被告係訴外人高雄縣旗山鎮公所之垃圾車司機，
    於民國96年3 月6 日17時35分許，駕駛車牌號碼3U-728號自
    用大貨車，沿高雄縣旗山鎮○○○路外側快車道由北往南方
    向行駛，執行收取廢棄物之職務，行經該路段6 號前時，理
    應注意變換車道時應讓直行車先行，並注意安全距離，依當
    時情形並無不能注意之情事，竟疏未注意後方來車及保持安
    全距離，即貿然變換車道至路肩，適訴外人蘇莉婷騎乘車牌
    號碼YAW-798 號重型機車附載原告由同向沿上開路段行駛於
    被告駕駛之大貨車右側，被告所駕駛之大貨車右側車身與蘇
    莉婷騎乘機車左側腳踏板處擦撞，原告旋即倒向左側，而遭
    被告駕駛之大貨車車輪自原告腹部輾過，致原告受有低血容
    積休克、腹腔內出血、骨盆腔骨折及會陰撕裂傷等傷害，經
    送醫救治，仍因排泄系統控制神經受損致膀胱功能異常，需
    長期導尿及服用藥物排便，呈現無法正常控制排泄功能之重
    傷害狀態，且其生殖系統機能也有損傷，將來可能無法自然
    生產。原告自得請求被告賠償(一)醫療費用128,423 元、(二)增
    加生活上需要之費用包括已支出之看護費218,000 元及未來
    支出看護費5,879,649 元、(三)喪失勞動能力損害4,626,052
    元、(四)精神慰撫金500 萬元，合計15,852,124元。為此爰依
    據民法第184 條第1 項、第193 條第1 項及第195 條規定，
    提起本訴等語。並聲明：(一)被告應給付原告15,852,124元，
    及自起訴狀繕本送達翌日起至清償日止，按年息百分之5 計
    算之利息。(二)願供擔保，請准予宣告假執行。
三、被告則以：被告就本件交通事故之發生確有過失，惟原告請
    求看護費、喪失勞動能力及精神慰撫金等金額過高，原告另
    對旗山鎮公所請求國家賠償，請求合併審理等語，資為抗辯
    。並聲明：原告之訴駁回。
四、兩造不爭執事實：
  (一)被告係高雄縣旗山鎮公所之垃圾車司機，於96年3 月6 日17
    時35分許，駕駛車牌號碼3U-728號自用大貨車，沿高雄縣旗
    山鎮○○○路外側快車道由北往南方向行駛，執行收取廢棄
    物之職務，行經該路段6 號前時，疏未注意後方來車及保持
    安全距離，即貿然變換車道至路肩，適蘇莉婷騎乘車牌號碼
    YAW-798 號重型機車附載原告由同向沿上開路段行駛於被告
    駕駛之大貨車右側，被告所駕駛大貨車右側車身與蘇莉婷騎
    乘機車左側腳踏板處擦撞，原告旋即倒向左側，而遭被告駕
    駛之大貨車車輪自原告腹部輾過，致原告受有低血容積休克
    、腹腔內出血、骨盆腔骨折及會陰撕裂傷等傷害，經送醫救
    治，仍因排泄系統控制神經受損致膀胱功能異常，需長期導
    尿及服用藥物排便，呈現無法正常控制排泄功能之重傷害狀
    態，且其生殖系統機能也有損傷，將來可能無法自然生產。
  (二)被告因犯業務過失傷害致人重傷罪，業經台灣高雄地方法院
    檢察署檢察官以96年度偵字第23374 號起訴書提起公訴，經
    本院96年度交易字第740 號刑事判決判處有期徒刑1 年，減
    為有期徒刑6 月。被告、檢察官均不服，提起上訴，經台灣
    高等法院高雄分院以97年度交上易字第101 號判決，駁回上
    訴確定在案。
  (三)原告已支出醫療費用128,423元。
  (四)原告已請領強制汽車責任保險金為72,855元。
五、本件爭點：
  (一)被告是否為民法第186 條第1 項所稱之公務員？
  (二)原告主張依民法第184 條第1 項之規定，向被告請求損害賠
    償，有無理由？原告得請求之金額為何？
六、得心證理由：
  (一)被告是否為民法第186 條第1 項所稱之公務員？
  1.按公務員因故意違背對於第三人應執行之職務，致第三人受
    損害者，負賠償責任。其因過失者，以被害人不能依他項方
    法受賠償者為限，負其責任，民法第186 條第1 項定有明文
    。其立法意旨乃在分別故意、過失，如出於過失，則惟於被
    害人不能依其他方法受賠償時，以此種情形為限，始負賠償
    之責，以減輕公務員之責任。而國家賠償法於制定時，亦認
    為國家於賠償後，自可對該公務員求償，惟若不分過失輕重
    ，概可求償，則將使公務員遇事畏縮不前，不敢勇於任事，
    參照多數立法例，明定損害之發生，係由於公務員之故意或
    重大過失所致者，對之有求償權，如非由於公務員之故意或
    重大過失所致者，則不得對之求償，俾可戮力從公，善盡職
    守。故於國家賠償法實施以後，民法第186 條第1 項所稱之
    公務員，自應與國家賠償法第2 條第1 項為同一之解釋，始
    能貫徹民法第186 條第1 項減輕公務員責任及國家賠償法對
    於公務員求償權限制，以期公務員可以戮力從公之立法目的
    。是以，民法第186 條第1 項所稱之公務員，係指依法令從
    事公務之人。
  2.經查：原告主張被告係高雄縣旗山鎮公所之垃圾車司機，於
    上揭時地，執行清理廢棄物之職務時，駕駛垃圾車與原告搭
    乘之車輛發生碰撞，車輪壓過原告，致原告受有傷害等情，
    亦為被告所不爭執。被告應係依據高雄縣一般廢棄物資源回
    收及清除辦法執行公務之人，揆諸前揭說明，被告應為民法
    第186 條第1 項所稱之公務員無誤。
  (二)原告主張依民法第184 條第1 項之規定，向被告請求損害賠
    償，有無理由？原告得請求之金額為何？
  1.按公務員因故意違背對於第三人應執行之職務，致第三人受
    損害者，負賠償責任。其因過失者，以被害人不能依他項方
    法受賠償時為限，負其責任，為民法第186 條第1 項所明定
    。該規定為民法第184 條之特別規定。是以公務員之侵權行
    為責任，須以民法第186 條之規定為據，自無同法第184 條
    規定之適用。次按，公務員之侵權行為責任，須以民法第18
    6 條之規定為據。故其因過失違背對於第三人應執行之職務
    ，致第三人之權利受有損害者，被害人須以不能依他項方法
    受賠償時為限，始得向公務員個人請求損害賠償。又按民法
    第186 條第1 項規定，公務員因故意違背對於第三人應執行
    之職務，致第三人受損害者，負賠償責任。其因過失者，以
    被害人不能依他項方法受賠償時為限，負其責任。該條規定
    以公務員故意違背對於第三人應執行之職務為其要件，乃強
    調公務員違背對第三人應執行之職務，而構成違法性者，須
    該應執行之職務義務係為第三人之利益而存在；亦即該職務
    作為之目的應在保獲或增進該第三人之利益。如職務義務僅
    在維持機關內部秩序或保護社會公益為目的者，縱其職務義
    務之違背，多少亦造成第三人之不利，仍非所謂違背對於第
    三人應執行之職務。而公務員執行職務，原負有使不相關之
    第三人不受損害之義務，若公務員於執行職務之際，致不相
    關之第三人受損，自仍屬違背對於第三人應執行之職務。本
    件被告執行廢棄物收取之職務，雖非對特定人執行職務，然
    揆諸前揭說明，被告對於原告仍負有使其不受損害之義務，
    被告於執行職務之際，致原告受損，自仍屬違背對於原告應
    執行之職務，致原告受損害。
  2.經查：原告主張被告係高雄縣旗山鎮公所之垃圾車司機，於
    執行職務時，因過失不法侵害原告之身體、健康，致原告受
    有損害，應負損害賠償責任，自係主張被告因過失違反對於
    原告應執行之職務，致侵害原告之權利，揆諸前揭說明，原
    告應係以民法第186 條之規定為據。而因國家賠償法已於70
    年7 月1 日施行，原告得依該法之規定，以公務員於執行職
    務行使公權力時，因過失不法侵害原告之權利，而請求國家
    賠償，故原告並非不得依他項方法受賠償，自不得依民法第
    186 條第1 項之規定，請求被告賠償其損害。
七、綜上所述，原告主張依民法第186 條第1 項之規定，請求被
    告賠償，洵屬無據，應予駁回。原告之訴既經駁回，其假執
    行之聲請，亦失所附麗，併予駁回。
八、據上論結，原告之訴為無理由，依民事訴訟法第78條，判決
    如主文。
中    華    民    國    98    年    4     月    16    日
                  民事第三庭   法  官  陳宛榆
正本係照原本作成。
如不服本判決，應於送達後20日內，向本院提出上訴狀並表明上
訴理由，如於本判決宣示後送達前提起上訴者，應於判決送達後
10日內補提上訴理由書（須附繕本）。
中    華    民    國    98    年    4     月    16    日
                                書記官  曹德英


司法院資訊處製作；財團法人民間司法改革基金會備份。
